【裁判字號】    98,訴,20
【裁判日期】    980908
【裁判案由】    違反臺灣地區與大陸地區人民關係條例等
【裁判全文】
臺灣花蓮地方法院刑事判決                98年度訴字第20號
公  訴  人  臺灣花蓮地方法院檢察署檢察官
被      告  丙○○
                    （另案於臺灣花蓮監獄花蓮分監執行中）
上列被告因違反臺灣地區與大陸地區人民關係條例等案件，經檢
察官提起公訴（97年度偵字第2565號），本院判決如下：
    主  文
丙○○共同違反不得使大陸地區人民非法進入臺灣地區之規定未
遂，累犯，處有期徒刑壹年肆月，減為有期徒刑捌月。
   事  實
一、丙○○前於民國93年間因違反毒品危害防制條例案件，經本
    院判處有期徒刑3月確定，於93年8月6 日縮刑期滿執行完畢
    ，詎仍不知悔改，明知大陸地區人民非經主管機關許可，不
    得進入臺灣地區，竟與乙○○、甲○○（均業經判決確定）
    共同基於使大陸地區人民非法進入臺灣地區及與乙○○、甲○○、大陸地區人民倪英（未據起訴）共同基於行使使公務
    員登載不實公文書之犯意聯絡，於民國93年10月間某日，在
    其位於花蓮縣吉安鄉住所飲酒之場合，介紹甲○○（業經判
    決確定）予乙○○，並向甲○○倡議得至大陸地區假結婚，
    甲○○遂予同意，於93年11月2日至大陸地區，並於同年月9
    日與大陸地區女子倪英辦理結婚登記。嗣甲○○回國後，於
    94年2 月26日持上開結婚證明書、公證書及向財團法人海峽
    交流基金會（下稱海基會）認證之證明文件向花蓮縣警察局
    吉安分局自強派出所進行對保，致該管派出所警員將甲○○
    與倪英係夫妻關係之不實事項，登載於「大陸地區人民進入
    臺灣地區保證書」之對保或證明機關（構）簽註意見欄上，
    足生損害於警察機關對保之正確性。甲○○復於94年4月6日
    持上開結婚證明書、公證書、海基會認證之證明文件及上開
    大陸地區人民進入臺灣地區保證書，向內政部警政署入出境
    管理局（下稱境管局，現更名為內政部入出國及移民署）辦
    理大陸地區人民倪英進入臺灣地區旅行證之申請事宜，而據
    以行使上開登載不實之保證書，經境管局面談後未為核准大
    陸地區人民倪英因此無法入境臺灣地區而未遂。
二、案經內政部入出國及移民署專勤事務第一大隊宜蘭縣專勤隊
    報告臺灣花蓮地方法院檢察署檢察官偵查後起訴。
    理  由
一、按被告以外之人於審判外之言詞或書面陳述，除法律有規定
    者外，不得作為證據。又被告以外之人於偵查中向檢察官所
    為之陳述，除顯有不可信之情況者外，得為證據；被告以外
    之人於審判外之陳述，經當事人於審判程序同意作為證據，
    法院審酌該言詞陳述或書面陳述作成時之情況，認為適當者
    ，亦得為證據。當事人、代理人或辯護人於法院調查證據時
    ，知有第159條第1項不得為證據之情形，而未於言詞辯論終
    結前聲明異議者，視為有前項之同意，刑事訴訟法第159 條
    第1項、第159條之1第2項及第159條之5分別定有明文。查證
    人甲○○於警詢時之陳述，雖不合刑事訴訟法第159條第1項
    得為證據之要件，惟公訴人及被告丙○○對於上開審判外之
    言詞陳述，均業於本院準備程序中表示無意見，且迄於本案
    言詞辯論終結前亦未聲明異議，而本院審酌其言詞陳述作成
    之情況，核無違法取證及證明力明顯過低之瑕疵，亦認為以
    之作為證據為適當，又證人甲○○、乙○○於偵查中之陳述
    ，亦無顯不可信之情形，故依上開規定，證人甲○○於警詢
    、偵查中及證人乙○○於偵查中之陳述，均具有證據能力。
二、訊據被告固不爭執甲○○有使大陸地區人民非法進入臺灣地
    區之行為，然否認有何檢察官所指之犯行，辯稱：伊並未介
    紹甲○○予乙○○至大陸地區假結婚云云，經查：
（一）甲○○透過乙○○之介紹，與倪英於93年11月9 日在大陸
      地區江西省九江市辦理結婚登記，嗣甲○○回國後持上開
      結婚證明書、公證書及向海基會認證之證明文件，於94年
      2 月26日，前往花蓮縣警察局吉安分局自強派出所進行對
      保，又於94年4月6日持上開「大陸地區人民進入臺灣地區
      保證書」，向境管局辦理倪英進入臺灣地區旅行證之申請
      事宜，境管局承辦人員面談審核後，駁回申請等情，為被
      告所不爭執，並與證人甲○○於警詢、偵查中及本院審理
      時、證人乙○○於偵查中及本院審理時證述之情節相符，
      此外並有大陸地區結婚證明書及公證書、海基會認證書、
      大陸地區人民申請來臺查詢、內政部入出國及移民署98年
      1 月19日移署資處寰字第0980010600號函、大陸地區人民
      進入臺灣地區旅行證申請書、大陸地區人民進入臺灣地區
      保證書、旅客入出境紀錄查詢表各1 份在卷可稽，堪信為
      真實。
（二）乙○○先認識被告，一次在被告家中喝酒聊天與被告在談
      去大陸假結婚的時候，甲○○剛好在場，被告介紹甲○○
      予乙○○認識，並向乙○○說甲○○有一個女兒，現在跟
      太太離婚了，被告向甲○○提到可以跟乙○○去大陸辦假
      結婚，雖然沒有明講可以拿到錢，但是聽得出來有好處，
      被告辦好手續了以後，甲○○打電話給乙○○說，他也要
      去大陸地區假結婚，被告和甲○○至大陸地區假結婚的費
      用都是大陸女子出的，至大陸地區相關手續都是乙○○所
      代辦，回臺後辦理戶籍登記、對保和大陸女子之入境手續
      是被告和甲○○處理。被告知道去大陸地區假結婚可以賺
      取費用才介紹甲○○予乙○○做假結婚的人頭，乙○○給
      甲○○20,000元做為假結婚之對價，本來說好要給被告介
      紹費，但是因為甲○○假結婚的對象沒有辦成來臺灣地區
      的相關手續，所以沒有給被告介紹費等情，業據證人乙○○、甲○○於本院審理時結證屬實，並與證人甲○○於警
      詢時證稱：係透過被告認識乙○○；證人乙○○於偵查中
      證稱：被告介紹甲○○予伊做假結婚之人頭等語相符，堪
      信為真實。被告辯稱並非伊介紹甲○○予乙○○，係乙○○主動找甲○○至大陸地區假姞婚等語，顯係事後卸責之
      詞不足採信。
    從而，被告上開犯行，可堪認定，應依法論科。
二、按被告行為後，刑法部分條文於94年2月2日修正公佈，95年
    7月1日施行，而修正後刑法第2條第1項規定：「行為後法律
    有變更者，適用行為時之法律。但行為後之法律有利於行為
    人者，適用最有利於行為人之法律。」該條係規範行為後法
    律變更所生新舊法律比較適用之準據法，於新法施行後，應
    適用修正後刑法第2條第1項之規定，為「從舊從輕」之比較
    。且於比較時應就罪刑有關之共犯、未遂犯、想像競合犯、
    牽連犯、連續犯、結合犯，以及累犯加重、自首減輕暨其他
    法定加減（如身份加減）與加減例等一切規定，綜其全部罪
    刑之結果而為比較，且就比較之結果，須為整體之適用，不
    能割裂分別適用各該有利於行為人之法律，此即法律變更之
    比較適用所應遵守之「罪刑綜合比較原則」及「擇用整體性
    原則」。再從刑附屬於主刑，除法律有特別規定者外，依主
    刑所適用之法律（參見最高法院24年上字第4634號判例、27
    年上字第2615號判例、及最高法院95年度第8 次刑事庭會議
    決議意旨），茲就本件新舊法比較結果說明如下：
（一）刑法第214條法定刑罰金部分，依修正後刑法第33條第5款
      之規定，最低額為新臺幣1,000 元，惟依被告行為時之修
      正前刑法第33條第5款規定，罰金之最低額僅新臺幣3元。
      比較修正前、後之刑罰法律，適用修正後之規定，對被告
      顯未有利。
（二）刑法第55條關於牽連犯之規定業經刪除，則被告所犯各罪
      ，即應予分論併罰，比較新舊法結果，以適用被告行為時
      之法律即修正前刑法第55條牽連犯之規定，較有利於被告
      。
    本院經綜合全部罪刑之結果，在適用「罪刑綜合比較原則」
    、「擇用整體性原則」（最高法院27年上字第2615號判例意
    旨參照），本案應一體適用被告行為時之法律對其較為有利
    。
三、按臺灣地區與大陸地區人民關係條例第15條第1 款規定：不
    得使大陸地區人民非法進入臺灣地區。甲○○為使倪英非法
    進入臺灣地區，竟以虛偽結婚方式，由甲○○取得大陸地區
    之結婚證明書後，回臺向花蓮縣警察局吉安分局自強派出所
    進行對保，再向境管局申請使倪英進入臺灣地區探親、團聚
    、居留，足以生損害於警察機關對保及境管局對大陸地區人
    民入出境管理之正確性。核被告所為，係犯臺灣地區與大陸
    地區人民關係條例第79條第4項、第1項、第15條第1 款之使
    大陸地區人民非法進入臺灣地區未遂罪及刑法第216 條、第
    214 條之行使使公務員登載不實文書罪；被告就使大陸地區
    人民非法進入臺灣地區未遂之犯行與乙○○、甲○○間及就
    行使使公務員登載不實文書之犯行與乙○○、甲○○、倪英
    間，均有犯意聯絡及行為分擔，均為共同正犯。被告使公務
    員登載不實之低度行為，應為其行使之高度行為所吸收，不
    另論罪。再被告所犯行使使公務員登載不實之文書罪與使大
    陸地區人民非法進入臺灣地區未遂罪2 罪間，復有方法結果
    之關係，為牽連犯，應依修正前刑法第55條後段規定，從一
    重之使大陸地區人民非法進入臺灣地區未遂罪處斷。被告前
    於93年間因違反毒品危害防制條例案件，經本院判處有期徒
    刑3月確定，於93年8月6 日縮刑期滿執行完畢等情，有臺灣
    高等法院被告前案紀錄表1 份在卷可稽，其前受有期徒刑執
    行完畢，於5 年內故意再犯本件有期徒刑以上之罪，為累犯
    ，應依刑法第47條第1 項規定加重其刑；又被告著手於使大
    陸地區人民非法進入臺灣地區行為之實行，因未發生大陸地
    區人民進入臺灣地區之結果而未遂，應依刑法第25條第2 項
    之規定，按既遂犯之刑減輕之，並依刑法第71條第1 項之規
    定先加後減之。爰審酌被告前科累累，素行不佳，自身前往
    大陸地區假結婚，又介紹他人前往，有礙於政府對入出國之
    管理與國家安全之維護，甲○○假結婚之對象未入境臺灣地
    區，被告犯罪後否認犯行，飾詞辯解，未見悔意等一切情狀
    ，就其所犯上開之罪量處如主文所示之刑，以資警惕。復查
    被告犯罪之時間，係於96年4 月24日以前，符合減刑條件，
    應依中華民國九十六年罪犯減刑條例第2條第1項第3 款之規
    定，就其所犯上開之罪所宣告之刑，減其刑期二分之一。
四、公訴意旨另略以：被告與乙○○、甲○○、倪英共同基於行
    使登載不實文書之犯意聯絡，持上開業經海基會認證之大陸
    地區江西省九江市公證處結婚證明書，前往花蓮縣花蓮市戶
    政事務所，填具「結婚登記申請書」，辦理結婚登記，使不
    知情之該戶政事務所承辦公務員將甲○○與倪英結婚之不實
    事項，登載於職務上所掌之戶籍登記簿及戶籍謄本等公文書
    ，甲○○並持以向入出境管理局行使，足以生損害於戶政機
    關對戶籍管理之正確性，因認被告涉犯刑法第216條、第214
    條行使登載不實文書罪嫌等語。經查：本件甲○○並未向花
    蓮縣花蓮市戶政事務所辦理結婚登記，亦未持之以行使，有
    卷附甲○○之戶籍謄本1 份在卷足參，則被告就上開檢察官
    所指另涉行使使公務員登載不實文書部分難以遽為有罪之認
    定。惟公訴人認此部分與前開論罪部分有連續犯及牽連犯等
    裁判上一罪之關係，爰不另為無罪之諭知，附此敘明。
據上論斷，依刑事訴訟法第299條第1項、臺灣地區與大陸地區人
民關係條例第79條第4項、第1項、第15條第1 款，刑法第11條前
段、第2條第1項前段、第28條、第216條、第214 條、第47條第1
項、第25條第2 項，修正前刑法第55條，中華民國九十六年罪犯
減刑條例第2條第1項第3款、第7條，刑法施行法第1條之1，判決
如主文。
中    華    民    國    98    年    9     月    8     日
                  刑事第三庭  審判長  法  官  李世華
                                      法  官  許乃文
                                      法  官  湯國杰
以上正本證明與原本無異。
如不服本判決應於收受送達後10日內向本院提出上訴書狀，並應
敘述具體理由。其未敘述上訴理由者，應於上訴期間屆滿後20日
內向本院補提理由書 (均須按他造當事人之人數附繕本)「 切勿
逕送上級法院」。
中    華    民    國    98    年    9     月    8     日
                                      書記官
附錄本判決論罪之法律條文：
臺灣地區與大陸地區人民關係條例第79條
違反第15條第1款規定者，處1年以上7 年以下有期徒刑，得併科
新臺幣1百萬元以下罰金。
意圖營利而犯前項之罪者，處3年以上10 年以下有期徒刑，得併
科新臺幣5百萬元以下罰金。
前二項之首謀者，處5年以上有期徒刑，得併科新臺幣1千萬元以
下罰金。
前三項之未遂犯罰之。
中華民國船舶、航空器或其他運輸工具所有人、營運人或船長、
機長、其他運輸工具駕駛人違反第15條第1 款規定者，主管機關
得處該中華民國船舶、航空器或其他運輸工具一定期間之停航，
或廢止其有關證照，並得停止或廢止該船長、機長或駕駛人之職
業證照或資格。
中華民國船舶、航空器或其他運輸工具所有人，有第1項至第4項
之行為或因其故意、重大過失致使第三人以其船舶、航空器或其
他運輸工具從事第1項至第4項之行為，且該行為係以運送大陸地
區人民非法進入臺灣地區為主要目的者，主管機關得沒入該船舶
、航空器或其他運輸工具。所有人明知該船舶、航空器或其他運
輸工具得沒入，為規避沒入之裁處而取得所有權者，亦同。
前項情形，如該船舶、航空器或其他運輸工具無相關主管機關得
予沒入時，得由查獲機關沒入之。
臺灣地區與大陸地區人民關係條例第15條
下列行為不得為之：
一、使大陸地區人民非法進入臺灣地區。
二、明知臺灣地區人民未經許可，而招攬使之進入大陸地區。
三、使大陸地區人民在臺灣地區從事未經許可或與許可目的不符
    之活動。
四、僱用或留用大陸地區人民在臺灣地區從事未經許可或與許可
    範圍不符之工作。
五、居間介紹他人為前款之行為。
中華民國刑法第216條
行使第 210 條至第 215 條之文書者，依偽造、變造文書或登載
不實事項或使登載不實事項之規定處斷。
中華民國刑法第214條
明知為不實之事項，而使公務員登載於職務上所掌之公文書，足
以生損害於公眾或他人者，處3年以下有期徒刑、拘役或5百元以
下罰金。


司法院資訊處製作；財團法人民間司法改革基金會備份。
